【裁判字號】    94,上易,869
【裁判日期】    950207
【裁判案由】    恐嚇取財等
【裁判全文】
臺灣高等法院高雄分院刑事判決         94年度上易字第869號
上  訴  人  臺灣高雄地方法院檢察署檢察官
被      告  己○○
選任辯護人  劉啟輝    律師
被      告  乙○○
上列上訴人因被告恐嚇取財等案件，不服臺灣高雄地方法院94年
度易字第748 號中華民國94年11月10日第一審判決（起訴案號：
臺灣高雄地方法院檢察署93年度核退偵字第558 號，94年度偵字
第3904號），提起上訴，本院判決如下：
    主  文
原判決關於己○○部分撤銷。
己○○共同意圖為自己不法之所有，以恐嚇使人將本人之物交付
，處有期徒刑壹年。
其他上訴駁回。
    事  實
一、己○○與不詳姓名成年人共同意圖為自己不法所有，於民國
    （以下同）93年3 月11日凌晨1 、2 時許，在高雄縣路竹鄉
    ○○村○○路357 號前，共同竊取被害人戊○○所使用之車
    牌號碼402-GN號營業用大貨車，得手後以車輛上車主之資料
    ，於當日上午10時許以電話向車主戊○○恫嚇稱：若要贖回
    該車輛，要匯款至不知情之乙○○在高雄籬仔內郵局所開設
    之帳號00000000000000號帳戶內才能贖車等語，使戊○○聞
    言心生畏懼，於當日將新臺幣（以下同）15萬元之贖款匯入
    上開帳戶。嗣經戊○○於當日取回上開大貨車後報警，經警
    於當日下午在該車內駕駛艙音響座飾板上採獲有效指紋4 枚
    ，經比對其中2 枚與己○○之指紋相符而查獲。
二、案經高雄縣政府警察局鳳山分局移送臺灣高雄地方法院檢察
    署檢察官偵查起訴。
    理  由
甲、被告己○○部分：
一、訊之被告己○○堅決否認有何上開犯行，辯稱：我不知道戊○○的大貨車上為何會留有我的指紋，該車輛失竊時間，我
    與友人劉又仁在高雄市○○路上的網咖，打玩線上遊戲，我
    不認識乙○○，不可能共同去竊取戊○○的大貨車云云。惟
    查：
（一）上揭竊取大貨車恐嚇匯款之事實，業据被害人戊○○指訴
      綦詳，並有被害人戊○○提出之匯款資料、匯入乙○○帳
      戶之往來明細表可憑，被告己○○對被害人戊○○失竊大
      貨車及匯款贖車此部分之事實亦不爭執，依刑事訴訟法第
      159 條5 第2 項規定，被害人戊○○此部分於警訊及偵查
      中之指訴自得採為証据，足認被害人戊○○確有失竊大貨
      車及因遭恐嚇而匯款贖車之事實。
（二）被告己○○雖否認參與竊車及恐嚇，惟經被害人戊○○於
      失竊當日付款贖回車輛並報案，警方隨即於當日下午在該
      車內駕駛艙音響座飾板上採獲有效4 枚指紋，其中2 枚指
      紋經比對是被告己○○之指紋，此有高雄縣政府警察局鳳
      山分局刑案現場勘查採證紀錄報告表、內政部警政署刑事
      警察局93年4 月14日刑紋字第0930075971號鑑驗書可憑（
      見警卷第頁）。查該車於當日凌晨1 、2 時許失竊，被害
      人戊○○於當日付款贖回車輛並報案，警方於當日下午在
      該車內駕駛艙音響座飾板上採獲被告己○○之指紋，於失
      竊10餘小時內即於車內駕駛艙音響座飾板上採獲被告己○○之指紋，因失竊後短時間內即在失竊物上採獲被告己○○之2 枚指紋相符，且尚有其他人之指紋，雖其他人之指
      紋無法辨識，有上開鑑驗書足稽，此足見被告己○○應有
      與其他不詳姓名成年人間，共同參與作案，應可認定。
（三）被告己○○雖辯稱：該車輛失竊時間，我與友人劉又仁在
      高雄市○○路上的網咖，打玩線上遊戲，不可能共同去竊
      取戊○○的大貨車云云。惟查：其所舉證人劉又仁於偵查
      時陳稱：我與己○○於93年3 月10日夜間10時許，有一同
      在高雄市○○路與凱旋路口之網咖打玩線上遊戲，2 人直
      到翌日中午才離開云云（見偵2 卷第72頁），此與被告己○○於該次偵查中所稱：我與劉又仁係打玩線上遊戲至93
      年3 月11日凌晨5 、6 時方一同離去云云（見偵二卷第73
      頁）不相符合，復參以依全球歡樂數位股份有限公司所提
      供之線上遊戲登入時間紀錄表所示（見原審卷第69頁），
      證人劉又仁之線上遊戲帳號，於93年3 月10日並無上線之
      紀錄，而於93年3 月11日，亦係至夜間9 時許方有上線之
      紀錄，則證人劉又仁於前述戊○○車輛之失竊時間（即93
      年3 月11日凌晨1 、2 時之間），並未與被告己○○共同
      打玩線上遊戲之事實，應堪認定，被告己○○此一辯解，
      即無可採。又被告己○○所提出之全球歡樂數位股份有限
      公司之線上遊戲登入時間紀錄表所示（見偵2 卷第15頁）
      ，被告己○○之線上遊戲帳號，雖於前揭車輛之失竊時間
      有上線打玩之紀錄，惟打玩者是否確係被告己○○，尚無
      從証明，且該打玩之記錄是電腦輸入後之記錄，仍是人為
      輸入後製作列印出來，非不可做作，是該電腦打玩之紀錄
      ，仍不能作為被告己○○有利之証明。
    綜上所述，因該大貨車失竊後於當日下午之短時間內即在該
    車內駕駛艙音響座飾板上採獲被告己○○之2 枚指紋，是被
    告己○○所辯係卸責之詞，不足採信，其犯行已堪認定。
二、核被告己○○所為，係犯刑法第320 條第1 項之竊盜罪及同
    法第346 條第1 項之恐嚇取財罪。被告己○○與不詳姓名成
    年人間，有犯意聯絡及行為分擔，係共同正犯。被告己○○
    所犯竊盜罪及恐嚇取財罪二罪間，有方法結果之牽連關係，
    應依牽連犯之規定，從一重以恐嚇取財罪處斷。公訴人雖未
    就恐嚇取財部分起訴，惟此部分與起訴之竊盜部分，有方法
    結果之牽連關係，屬裁判上一罪，恐嚇取財部分亦為起訴效
    力所及，本院自得一併審究，附此敘明。
三、原審不察，此部分遽諭知被告己○○無罪，尚有未洽，檢察
    官上訴指摘原判決此部分不當，為有理由，此部分自應予撤
    銷改判。審酌被告己○○參與偷竊他人之大貨車，該大貨車
    價值百餘萬元，並恐嚇取財，使被害人戊○○遭受損失，及
    其犯罪動機、手段、被害人戊○○法益及社會受損程度等一
    切情狀，爰量處有期徒刑1 年。
乙、被告乙○○部分：
一、公訴意旨略以：被告乙○○基於意圖為自己不法所有之概括
    犯意，先後於：(一)民國93年3 月1 日，在屏東市信和里泰和
    1 之1 號前，竊取被害人丙○○所使用之車牌號碼856-GQ號
    營業用大貨車；(二)同年月11日，與被告己○○共同基於前開
    概括犯意連絡，在高雄縣路竹鄉○○村○○路357 號前，共
    同竊取被害人戊○○所使用之車牌號碼402-GN號營業用大貨
    車；(三)同年月16日，在高雄縣旗山鎮○○○路395 巷1 弄28
    號前，竊取被害人丁○○所使用之車牌號碼3H-691號自用大
    貨車；(四)同年4 月8 日，在台南縣歸仁鄉○○○路191 號對
    面，竊取被害人甲○○所使用之車牌號碼S2-250號營業用大
    貨車。被告乙○○竊得上開車輛後，復以車輛上之使用人資
    料，以電話向被害人丙○○、戊○○、丁○○、甲○○恫嚇
    稱：若要贖回該車輛，要匯款至乙○○於高雄籬仔內郵局所
    申設之帳號00000000000000號帳戶內等語，使丙○○、戊○○、丁○○、甲○○心生畏懼，分別將新臺幣10萬元、15萬
    元、3 萬元、10萬元之贖款匯入上開帳戶。嗣經戊○○於取
    回上開大貨車後報警，經警調查被害人之款項是匯入其帳戶
    而查獲，因認被告乙○○涉有刑法第320 條第1 項之共同竊
    盜罪嫌，及同法第346 條第1 項之共同恐嚇取財罪嫌。
二、公訴人認被告乙○○涉有竊盜及恐嚇取財罪嫌，無非係以被
    害人丙○○、戊○○、丁○○、甲○○之指述及渠等提出之
    匯款資料，並有被告乙○○上揭帳戶之開戶資料、往來明細
    、高雄縣政府警察局鳳山分局刑案現場勘查採證紀錄報告表
    、內政部警政署刑事警察局93年4 月14日刑紋字第09300759
    71號鑑驗書、中華郵政股份有限公司高雄郵局93年8 月9 日
    高營字第0932001293號函可憑等語，為其論罪據。
三、訊據被告乙○○堅決否認有何竊盜及恐嚇取財犯行，辯稱：
    被害人匯入贖款之前開帳戶，是我於當兵時所開立，用以領
    取薪水，退伍後即未再使用，嗣於92年間，上開帳戶之印章
    、存摺、提款卡等物品，因放在機車置物箱內而失竊，失竊
    後我並有向郵局辦理掛失，我並未為竊車及恐嚇取財犯行等
    語。經查：公訴人所舉被害人丙○○、戊○○、丁○○、甲○○之指述及渠等提出之匯款資料、被告乙○○上揭帳戶之
    開戶資料、往來明細等證據，雖得證明前開被害人有車輛被
    竊並遭恐嚇取財，及該等被害人嗣後有將款項匯入被告乙○○前揭帳戶內之事實，然是否得據以論認被告乙○○有為該
    等竊盜及恐嚇取財之犯行，並非無疑，復參以就現今社會之
    犯罪態樣，為恐嚇取財、詐欺取財犯罪之不法份子，常有利
    用第三人在金融機構帳戶來掩飾其不法行徑，避免有偵查犯
    罪權限之執法人員循線查緝，以確保犯罪所得之情形，甚為
    常見，尚無法僅以上開被害人款項匯入被告乙○○前揭帳戶
    一節，而遽認被告乙○○有竊取上開車輛並進而對被害人等
    恐嚇取財。且提款機所攝照片，亦無法辨識提領上開匯款者
    之面目為何人，亦有照片1 張附於警卷足稽。至被告乙○○
    辯稱其於上開帳戶遺失後有至郵局辦理掛失云云，雖與中華
    郵政股份有限公司高雄郵局93年8 月9 日高營字第09320012
    93號函覆稱：被告乙○○前揭帳戶未有掛失紀錄等語（見偵
    2 卷第4 頁）不符，其所辯此節顯無可採，然卷內所存之積
    極證據既不足以證明被告乙○○有公訴意旨所指犯行，尚無
    由以此遽認被告乙○○有參與犯罪，此外復查無其他確切証
    据証明被告乙○○有犯罪情事，其犯罪即屬不能証明。
四、原審以不能証明被告乙○○犯罪，此部分依法諭知無罪，核
    無不合，檢察官上訴指摘原判決此部分不當，為無理由，此
    部分應予駁回。
據上論結，應依刑事訴訟法第368 條、第369 條第1 項前段、第
364 條、第299 條第1 項前段，刑法第320 條第1 項、第346 條
第1 項、第28條、第55條，罰金罰鍰提高標準條例第1 條前段，
判決如主文。
本案經檢察官陳國全到庭執行職務。
中    華    民    國    95    年    2     月    7     日
                  刑事第六庭  審判長法  官  王憲義
                                    法  官  李璧君
                                    法  官  張盛喜
以上正本證明與原本無異。
不得上訴。
中    華    民    國    95    年    2     月    7     日
                                    書記官  林明威
附錄本件判決論罪科刑法條：
第320條第1項、第346條第1項
刑法第320條第1項
意圖為自己或第三人不法之所有，而竊取他人之動產者，為竊盜
罪，處五年以下有期徒刑、拘役或五百元以下罰金。
刑法第346條第1項
意圖為自己或第三人不法之所有，以恐嚇使人將本人或第三人之
物交付者，處六月以上五年以下有期徒刑，得併科一千元以下罰
金。


司法院資訊處製作；財團法人民間司法改革基金會備份。
